臺灣臺北地方法院刑事判決　　　　　　　　　　　　九十二年度易字第一七一七號
　　公　訴　人　臺灣臺北地方法院檢察署檢察官
　　被　　　告　戊○○
右列被告因違反著作權法案件，經檢察官提起公訴（九十二年度偵字第五三二六號）
，本院判決如左：
    主  文
戊○○共同意圖營利，以明知為侵害著作權之物，意圖散布而公開陳列之方法侵害他
人之著作財產權，處拘役伍拾日，如易科罰金，以參佰元折算壹日。扣案之盜版「陶
黑色柳丁」光碟肆拾壹片均沒收。
    事  實
一、戊○○前曾因違反懲治盜匪條例案件，經台灣士林地方法院於民國八十九年七月
    一日以八十九年少訴字第五號判決有期徒刑二年，緩刑三年確定。詎仍不知悔改
    ，於緩刑期間內，明知「陶黑色柳丁」係俠客唱片股份有限公司專屬授權全員
    集合國際多媒體股份有限公司（下稱全員集合公司）享有著作財產權之錄音著作
    ，竟與不詳姓名年籍之成年男子共同基於意圖營利及散布之犯意聯絡，於九十二
    年一月十二日凌晨，在台北市○○街觀光夜市內擺設攤位，公開陳列該名男子所
    有未經全員集合公司同意或授權而擅自重製、侵害該公司著作財產權之盜版ＣＤ
    光碟，並在攤位上放置一藍色置錢箱及書有「陶ＣＤ每片一百請自行將錢投入
    藍色桶內」之厚紙板，擬販賣予不特定顧客，以此方式侵害全員集合公司之著作
    財產權，戊○○則站在附近巷口可看見攤位之處監視觀看，並伺機整理片子。迨
    於同日二時二十分許，戊○○出面收取攤位物品，該名男子騎乘機車在附近巷內
    等候接應之際，戊○○為全員集合公司法務人員甲○○會同台北市政府警察局內
    湖分局東湖派出所警員蔡浚騰、莊王信當場查獲，並扣得盜版之「陶黑色柳丁
    」光碟四十一片，該名男子則騎車逃逸。
二、案經告訴人全員集合公司訴由台北市政府刑事警察局內湖分局報告台灣台北地方
    法院檢察署偵查起訴。
    理  由
一、訊據被告戊○○固不否認有於前揭時地收攤而為警查獲持有上開盜版光碟，惟矢
    口否認有違反著作權法之犯行，辯稱：前揭攤位係伊友人丙○○之兄丁○○所擺
    車上云云。然查：
（一）「陶黑色柳丁」係著作權人俠客唱片股份有限公司專屬授權全員集合公司享
      有著作財產權之錄音著作，而扣案之「陶黑色柳丁」光碟四十一片係未經全
      員集合公司同意或授權而擅自重製之侵害著作財產權之物，業據告訴訟代理人
      劉響旻及乙○○指訴明確，並有營利事業登記證、公司變更登記表、「陶黑
      色柳丁」ＣＤ封面及專屬授權合約書附卷可稽（見警卷及偵卷第三十五頁），
      且為被告所不否認。又被告於前揭時日除出面收攤外，亦曾靠近攤位整理片子
      ，並站在附近巷口可看見攤位之處觀看，且被告收攤時有一名成年男子騎機車
      在附近巷口接應，見被告遭查獲旋騎車離去等情，復據證人即全員集合公司法
      務人員甲○○於偵查中證述：「（問：九十二年一月十二日在現場否？情形如
      何？）有。當天晚上十、十一點左右接到主管電話，就去現場勘查，我單獨一
      人在現場觀察一個小時，我在其旁邊攤位上吃東西，有看見被告攤上有賣我公
      司東西，就打電話給東湖所，該所主管及二名警員與我會合，繼續坐在其旁攤
      位上吃東西，在我觀察的一個小時中有見戊○○靠近攤子在整理片子，最後夜
      市大家在收攤時，戊○○去收攤，當他將片子收到紙箱內時，我人在其後面跟
      他走入一條巷內，饒河夜市是擺攤在直的路上，收攤時則走入與其垂直的巷子
      內，我向前拍其肩膀時抓起他衣服，其另一同夥坐在機車上見況立刻逃逸，那
      時巷內只有該名同夥在等被告，我抓住賴某時，賴某也說那是其同夥，是一名
      被告都在何位置？）他站在巷口附近，在可見攤位的位置。」等語在卷（見偵
      卷第三十頁背面、第三十一頁），證人甲○○與被告素不相識，並無仇怨，衡
      情自無甘冒偽證罪處罰之危險而設詞陷害被告之必要，其證詞應堪信為真。
（二）被告雖辯稱：前揭攤位係伊友人丙○○之兄丁○○所擺設，伊當時是經過剛好
      看到丁○○，丁○○要伊幫忙將攤位上之東西搬至其機車上，搬到第三籃時警
      察就來了，丁○○則騎車跑走，伊出現在現場前後僅約五分鐘云云，惟查被告
      於警訊及偵查時原供稱：前揭攤位是其友人丙○○哥哥之女友余蔚如所擺設的
      ，是余蔚如叫伊幫忙把盜版ｃｄ等物搬到其機車上，後來她看到警察來就騎機
      車跑了等語，均未及提丁○○，則其於本院審理時改稱當時係丁○○要其幫忙
      收攤，騎車跑走之人的是丁○○云云，是否屬實，已非無疑，何況，證人丁○○於本院審理時亦證稱：前揭攤位並非伊擺設，伊未見過余蔚如賣盜版光碟，
      亦未叫被告幫忙收攤等語，是被告辯稱攤位係丁○○的，伊當時僅係剛好路過
      幫忙丁○○收攤，後來丁○○見警察來就騎車跑走云云，自難採信。是由證人
      甲○○證述被告不僅出面收攤，且曾靠近攤位整理片子並站在巷口觀看，收攤
      時該名不詳姓名年籍男子則在巷口等候接應被告，被告當時曾向證人甲○○表
      示騎車逃跑之人係其同夥，係幫該名男子收攤等情觀之，足認前揭攤位應係由
      被告負責看顧，被告與當時騎車在巷口接應之該名男子應有意圖營利，散布而
      共同陳列盜版光碟之犯意聯絡及行為分擔，屬共犯無誤。此外，復有標示上開
      價目之厚紙板一張及置錢箱一個扣案可資佐證，本件事證明確，被告所辯顯係
      卸責之詞，不足採信，其犯行應堪以認定。
（三）至被告雖聲請本院調查該攤位登記之所有人為何並聲請傳喚查獲之警員蔡浚騰
      以證明丙○○來警察局看伊時有說光碟是丁○○的云云，惟該攤位登記為何人
      所有，與被告有無與該名姓名年籍不詳之男子共犯本件公開陳列盜版光碟之犯
      行無直接關聯，自無調查之必要。又丙○○如確有於警局時有說光碟是丁○○
      的，則被告於警訊及偵查時何以一直指稱光碟是余蔚如的，而未提及丁○○？
      且查獲之警員蔡浚騰縱有聽聞丙○○說光碟是丁○○的，因蔡浚騰就此所為之
      證詞對扣案光碟是否係丁○○所有此一事實而言係屬傳聞證據，自不得採為認
      定扣案光碟係丁○○所有之證據，故亦無傳訊之必要，附此敘明。
二、查被告行為後，著作權法業經二次修正，第一次於九十二年七月九日修正公布、
    同年月十一日生效，第二次於九十三年九月一日修正公布，同年月三日生效施行
    ，被告意圖營利，以明知為侵害著作權之物，意圖散布而公然陳列之方法侵害他
    人著作權之行為，原為修正前同法第九十三條第三款、第八十七條第二款之「以
    明知為侵害著作權之物，意圖散布而陳列之方法侵害他人之著作權罪」所規範，
    第一次修正後改由同法第九十三條第一項第二款、第八十七條第六款之「意圖營
    利以明知為侵害著作財產權之物，意圖散布而公開陳列之方法侵害他人之著作財
    產權罪」之規定加以處罰，其法定刑則由二年以下有期徒刑，得併科新台幣十萬
    元以下罰金，修正為二年以下有期徒刑、拘役，或併科新台幣五十萬元以下罰金
    ；第二次修正後即裁判時之同法第九十一條之一第三項前段規定：犯同條第二項
    明知係侵害著作財產權之重製物，意圖散布而公開陳列之罪，其重製物為光碟者
    ，處六月以上三年以下有期徒刑，得併科新台幣二十萬元以上二百萬以下罰金。
    比較新舊法之結果，因修正前即行為時法及第一次修正後之法定最高本刑同為有
    期徒刑二年，第二次修正後即裁判時法之法定本刑則提高為三年以下有期徒刑，
    對被告最為不利，而行為時法即修前之法定最低本刑為有期徒刑，第一次修正後
    之法定最低本刑則為拘役，以第一次修正後之法定本刑最輕，最有利於被告，依
    刑法第二條第一項後段規定，自應適用第一次修正後著作權法第九十三條第一項
    第二款之罪處罰。核被告所為，係犯第一次修正後著作權法第九十三條第一項第
    二款之以明知為侵害著作財產權之物，意圖散布而公開陳列之方法侵害他人著作
    財產權罪。被告與不詳姓名年籍之成年男子間有犯意聯絡及行為分擔，為共同正
    犯。爰審酌被告公開陳列之盜版光碟數量不多，所生危害尚輕，惟被告於假釋期
    間再犯本件罪行，犯後仍飾詞圖卸，態度不佳等一切情狀，量處如主文所示之刑
    ，並諭知易科罰金之折算標準。末按修正前業經刪除之著作權法第九十八條，亦
    經修正為著作權法第九十八條之規定：「犯第九十一條至第九十六條之一之罪，
    供犯罪所用或因犯罪所得之物，得沒收之。但犯第九十一條第三項及第九十一條
    之一第三項之罪者，其得沒收之物不以屬於犯人者為限。」，被告前揭犯行，經
    依刑法第二條第一項比較新舊法適用之結果，以適用第一次修正後之著作權法第
    九十三條第一項第二款之規定，對於被告最為有利，已如前述，則依從刑附隨主
    刑之原則，從刑部分亦應一併適用第一次修正後之著作權法第九十八條之規定。
    是以，扣案之盜版「陶黑色柳丁」光碟片四十一片，係共同正犯即該名不詳姓
    名年籍男子所有供犯罪所用之物，自應適用第一次修正後之著作權法第九十八條
    規定併予諭知沒收。
三、據上論斷，應依刑事訴訟法第二百九十九條第一項前段，九十二年七月九日修正
    公布之著作權法第九十三條第一項第二款，第九十八條、刑法第二條第一項後段
    、第十一條前段、第二十八條、第四十一條第一項前段，罰金罰鍰提高標準條例
    第二條，判決如主文。
本案經檢察官李傳侯到庭執行職務
中　　　華　　　民　　　國　　九十三　　年　　 十一 　　月　　　九　　　日
                                      臺灣臺北地方法院刑事第五庭
                                          審判長法  官  黃程暉
                                                法　官  高偉文
                                                法　官　李宜娟
右正本證明與原本無異。
如不服本判決，應於判決送達後十日內，向本院提出上訴狀。
                                                書記官  游秀珠
中　　　華　　　民　　　國　　九十三　　年　　 十一 　　月　　 十一 　　日
